最高法院刑事判決　　　　　　　九十四年度台上字第五三四號
　　上訴人　乙○○
　　被　告　丙○○
　　　　　　甲○○
　　　　　　　　　　號
上列上訴人因自訴被告等偽造文書罪案件，不服台灣高等法院高
雄分院中華民國九十年十月十九日第二審更審判決（九十年度上
更(一)字第三二四號，自訴案號：台灣高雄地方法院八十七年度自
更字第三號），提起上訴，本院判決如下：
    主  文
上訴駁回。
    理  由
按刑事訴訟法第三百七十七條規定，上訴於第三審法院，非以判
決違背法令為理由，不得為之。是提起第三審上訴，應以原判決
違背法令為理由，係屬法定要件。如果上訴理由狀並未依據卷內
訴訟資料，具體指摘原判決不適用何種法則或如何適用不當，或
所指摘原判決違法情事，顯與法律規定得為第三審上訴理由之違
法情形，不相適合時，均應認其上訴為違背法律上之程式，予以
駁回。本件上訴人乙○○上訴意旨略稱：(一)、原判決以：駁回自
訴之裁定確定者，非有刑事訴訟法第二百六十條各款情形之一，
不得對於同一案件再行自訴，又不能提起自訴而提起者，應諭知
不受理之判決。因而撤銷第一審關於被告丙○○被訴偽造林務局
民國七十九年六月二十八日林政字第二○六一四號函（下稱第
二○六一四號函）、被告甲○○被訴在台灣省政府農林廳林務局
屏東林區管理處（下稱屏東林管處）旗山工作站八十年十一月二
十一日旗業字第六七九七號函（下稱第六七九七號函）登載不
實部分之判決，改判諭知自訴不受理。惟前後兩案之被告無一相
同，原判決卻強行認定為同一案件，顯與事實不符，違反刑事訴
訟法第一百五十五條之規定。(二)、第二○六一四號函有兩個版本
，原審未予查明，有調查未盡及已受請求之事項未予判決之違法
。(三)、原判決以第二○六一四號函經勘驗結果，並無偽造或銷毀
之跡象，惟台灣高雄地方法院八十年度自字第五二二號卷內之第
二○六一四號函已被湮滅。原判決以經勘驗結果，無偽造或銷毀
之跡象云云，違反經驗法則、論理法則。(四)、上訴人以所有之意
思，二十年間和平繼續占有他人（指林務機關）未經登記之不動
產，得請求登記為所有人。原判決認為：上訴人未合法繼受案外
人陳自宇向林務局承租之林地，被告等亦無登載不實情事。因而
維持第一審諭知被告等其餘被訴部分無罪之判決，駁回上訴人在
第二審之上訴，有判決不適用法則、調查未盡、已受請求之事項
未予判決及理由矛盾之違法云云。
惟查：(一)、原判決撤銷第一審關於丙○○被訴偽造第二○六一四
號函、甲○○被訴在第六七九七號函登載不實部分不當之判決，
改判自訴不受理；另維持第一審關於甲○○被訴偽造第二○六一
四號函、丙○○被訴在第六七九七號函登載不實部分諭知無罪之
判決，駁回上訴人在第二審之上訴，已敘明所憑之證據及認定理
由。(二)、上訴人前於八十三年間曾自訴丙○○偽造第二○六一四
號函、甲○○偽造第六七九七號函及登載不實，涉有偽造文書罪
嫌，業經台灣高雄地方法院於八十四年四月十三日以八十三年度
自字第六七五號刑事裁定駁回自訴；並經原審法院於八十四年五
月三十日以八十四年度抗字第三九號刑事裁定駁回抗告確定，有
上開裁定影本在卷可稽（見第一審自字第一三號卷第三至八頁、
自更字第三號卷第一○四至一一四頁）。上訴人於本案復對於丙
○○涉嫌偽造第二○六一四號函、甲○○涉嫌在第六七九七號函
登載不實部分，提起自訴，顯然係對於同一案件再行起訴。上訴
意旨，設詞前後兩案之被告不相同，顯非依據卷內資料執為指摘
，自非適法之第三審上訴理由。(三)、林務局第二○六一四號函原
稿之內容為「陳自宇生前承租旗山區第四七林班濫墾清理地，其
既確無合法繼承人，同意收回營管，並請加強管理，復請查照」
；與受文者屏東林管處所提出之正本，內容完全相同，有該函原
稿之影印本及正本之影印本在卷可資比對（見第一審自字第一三
號卷第三十六頁，原審上訴卷第六十七頁）。上訴人空言指稱甲
○○偽造第二○六一四號函及第二○六一四號函有兩個版本云云
，要非依據卷內資料執為指摘。又屏東林管處旗山工作站第六七
九七號函，係由該工作站之技術員呂世光簽擬，經該工作站主任
林作炬決行後，提出於台灣高雄地方法院，有該函原稿之影印本
及正本之影印本在卷可資證明（見第一審自更字第三號卷第一五
三至一六一頁、自字第一三號卷第四十八至五十頁）。而丙○○
係屏東林管處之處長，乃旗山工作站之上級機關，並未參與其下
級機關旗山工作站第六七九七號函之製作。上訴人任意指摘丙○
○在第六七九七號函登載不實，亦非依據卷內資料執為指摘。至
於其餘之爭辯，或為枝節性之問題，或為單純事實之爭執，均非
適法之第三審上訴理由。上訴意旨，徒憑己見，就原判決已說明
事項或屬原審採證認事職權之適法行使，任意指摘為違法，顯與
法律規定得為第三審上訴理由之違法情形，不相適合。其上訴違
背法律上之程式，應予駁回。
據上論結，應依刑事訴訟法第三百九十五條前段，判決如主文。
中　　華　　民　　國　九十四　年　　一　　月　二十七  日
                      最高法院刑事第八庭
                          審判長法官  陳　炳　煌
                                法官  陳　世　雄
                                法官  韓　金　秀
                                法官  吳　信　銘
                                法官  徐　文　亮
      本件正本證明與原本無異
                                      書  記  官
中　　華　　民　　國　九十四　年　　一　　月  三十一　日
                                                      Ｋ
